臺灣臺中地方法院刑事判決　　　　　　　　　　　　　九十三年度訴字第九三六號
　　公　訴　人　臺灣臺中地方法院檢察署檢察官
　　被　　　告　乙○○
右列被告因常業詐欺案件，經檢察官提起公訴（九十二年度偵緝字第一二三四號），
本院判決如左：
    主  文
乙○○共同常業詐欺，處有期徒刑壹年貳月。
    事  實
一、乙○○係設在臺中市○○路三三七號十一樓之四「世虹人力仲介」之負責人，廖
    怡婷（對外自稱鍾小姐）擔任該仲介之行政助理（經檢察官偵查中）。另一名綽
    號「紹雄」之真實姓名年籍不詳之成年男子，則係設於臺中市○○路一二九之一
    號之「普羅俱樂部」負責人。而楊秀宏係設在臺中市○○路一二七號之「星航西
    服店」之負責人。乙○○、廖怡婷、楊秀宏及自稱「紹雄」等人，於民國九十一
    年六月間，共同基於意圖為自己不法所有之常業詐欺犯意聯絡，明知品良食品有
    限公司並未委託其等應徵員工數名，先由乙○○於中國時報分類廣告版上刊登「
    品良食品有限公司，品冠實業ＩＳＯ九○○二，二廠急徵，送貨司機二名，一八
    －三○，具駕照，薪三○○○起，包裝員、作業員數名，一八－四○，肯吃苦，
    薪二八○○○起，暑期工讀生數名，一八以上，時段彈性，時薪一二○－一七○
    元，臨時工數名，一八以上－三○，薪可日領，夜班佳，以上人員均享勞健保福
    利制度，月休六日，無經驗可，限男性，00－00000000，人事部」之
    廣告，誘使如附表所示年約二十歲之丙○○等在學男子，為求謀得暑期工讀之機
    會，相繼於如附表所示之時間至「世虹人力仲介」面試謀職。廖怡婷即對到場之
    應徵者稱品良食品有限公司現已不缺人，並佯稱：另有其他工作，內容係從事清
    理桌面等服務性工作，每十天可領得新臺幣（下同）一萬五千元，每月可領得約
    四萬五千元薪資，以此優渥工作條件為餌，令應徵者陷於錯誤而產生高度就職意
    願，乙○○等人明知星航西服店所提供之西服成本不及三千元，猶再設詞稱上班
    前須先製作西裝一套二萬三千元，且須向有共同常業詐欺犯意聯絡之楊秀宏所經
    營「星航西服店」，訂製上班所需之西裝制服一套，於工作滿二個月退還制服費
    等情，再由廖怡婷分別予以量身，促使應徵者簽立服裝分期買賣契約書及面額二
    萬三千元之本票，復於領取西服之際，如數繳交訂金（頭期款）三千元，而乙○○每介紹一名應徵者製作西服可分得一萬元之報酬。乙○○等復又藉詞為求工作
    順利，須包紅包予俱樂部之大班，使應徵者陷於錯誤而交付如附表所示金額之紅
    包予廖怡婷，所得紅包款項均供作「世虹人力仲介」之管銷費用，待如附表所示
    之應徵者完成訂購服裝手續並繳交西服訂金、紅包後，乙○○等人即告知應徵者
    ，至設於臺中市○○路一二九之一號，有犯意聯絡之綽號「紹雄」姓名年籍不詳
    之成年男子所經營之「普羅俱樂部」上班，待應徵者至前開「普羅俱樂部」上班
    之際，該綽號「紹雄」之人，即向應徵者佯稱：俱樂部尚未開幕，開幕前需先學
    習跳舞，並繳交名片製作費二百元，致使應徵者陷於錯誤而繳付二百元並簽訂學
    舞契約，約定應如期學會跳舞，若未於期限內學會，即應繳付學費三千元。嗣應
    徵者發覺俱樂部之工作與原本「世虹人力仲介」所告知之工作內容不同，於翌日
    辭去工作之際，綽號「紹雄」之人，即籍詞表示「世虹人力仲介」與普羅俱樂部
    無關，致使應徵者陷於錯誤，又依前開約定如數繳付跳舞學費三千元，乙○○等
    四人，並均恃前開各項詐騙所得為業。嗣丙○○等人發覺有異，至「世虹人力仲
    介」、「星航西服店」要求說明並請求返還已交之西裝訂金及紅包被拒，始知受
    騙。
二、案經戊○○、丙○○、辛○○、己○○、庚○○、甲○○訴由臺灣臺中地方法院
    檢察署檢察官偵查起訴。
    理  由
一、訊據被告乙○○固坦承：伊係「世虹人力仲介」之負責人，廖怡婷係行政助理，
    均負責人力仲介之工作，綽號「紹雄」之姓名年籍不詳之成年男子，提供製作西
    服之分期買賣合約書及空白本票等予伊，並委託伊徵求酒店之男性少爺及公關，
    伊即刊登品良食品公司徵才廣告誘引他人應徵，並向應徵者告知須訂製二萬三千
    元之西服及收取訂製西服之訂金三千元及金額不等之紅包等情，惟矢口否認有何
    常業詐欺之犯行，辯稱：普羅公司確實有委託伊應徵少爺及公關，伊雖以品良食
    品公司之徵才廣告誘引他人來應徵，惟依均有明確告知求職者，工作之內容係清
    潔桌面等服務工作，且訂製之西服價額於工作滿二個月即可如數退還，至於普羅
    要求應徵者學習跳舞，並繳交學費等是普羅俱樂部本身的問題，與伊無關云云。
    經查：
(一)、被告乙○○、廖怡婷、楊秀宏、綽號「紹雄」之成年男子如何共同利用應徵者求
    職心切而以優渥之薪資為餌加以詐財之犯罪事實，業據附表所示證人即被害人戊○○、丙○○、辛○○、己○○、庚○○、甲○○等，迭於警訊及偵查中指述綦
    詳（九十一年度他字第一四四○號卷第八三、八四頁、六七至六九頁；九十一年
    他字第一四四○號卷第八五、五六頁、六七至六九頁；九十一年度他字第一四四
    ○號卷第八七、八八頁、六七至六九頁；九十一年度他字第一四四○號卷第八九
    、九十頁、六七至六九頁；九十一年度他字第一四四○號卷第九一、九二、六七
    至六九頁；九十一年度他字第一四四○號卷第一○○、一○一頁、六七至六九頁
    ），且證人戊○○、辛○○、庚○○、甲○○亦於本院審理時證述甚詳在卷（本
    院卷第五一至六十頁；六十至六六頁；六七至七二頁；七三至七七頁），而前開
    證人均與被告素無怨隙，自無惡意誣陷之可能，復核證人戊○○與其他證人丙○○、辛○○、己○○、庚○○、甲○○等人間彼此並非熟識，然對應徵時經過之
    描述情節均相同，且被告亦供述其確曾刊登品良食品有限公司徵人廣告，證人戊○○、丙○○、辛○○、己○○、庚○○、甲○○曾至「世虹人力仲介」應徵，
    由其介紹證人等至普羅俱樂部從事桌面清潔工作，並須訂製二萬三千元之西服，
    證人等確已繳交西服之訂金三千元及金額不等之紅包等語，經核與證人上開指稱
    應徵情節，亦屬無異，復有品良食品有限公司報紙徵人啟事一則（九十一年度他
    字第一四四○號卷第八頁）、中華電信臺灣中區電信分公司北臺中營運處九十一
    年十一月一日中北業字第九一ＣＣ八○一八二八號函所檢附之00－00000
    000號市內電話門號之申請書（九十一年度他字第一四四○號卷第二一至二四
    頁）、品良食品有限公司公司基本資料及董監事及經理人名單查詢資料（九十一
    年度他字第一四四○號卷第十九、三七頁）、星航西服店開立之三千元收據一紙
    （九十一年度他字第一四四○號卷第七一頁）附卷可佐，足證證人戊○○、丙○○、辛○○、己○○、庚○○、甲○○等所證述其等及被害人黃仲輝遭詐欺及交
    付西服製作費、紅包費、名牌費、跳舞學費之情節，顯與事實相符。
(二)、被告雖辯稱：如附表所示之丙○○等人至世虹人力仲介應徵時，伊均有詳實告知
    丙○○等人係從事酒店公關，工作內容為從事桌面清潔工作，給紅包是要給伊公
    司之幹部的，係依個人意願可給可不給，而製作西服及給付跳舞學費是普羅公司
    要求的與伊無涉，且工作滿二個月，伊會將制服費二萬三千元返還應徵者云云。
    惟查，被告先於本院準備程序時陳稱，證人戊○○、丙○○、辛○○、己○○、
    庚○○、甲○○等人係應徵酒店公關負責清理桌面及陪客人跳舞（本院卷第十七
    頁），嗣於本院審理時詰問證人戊○○應徵之詳細過程後，方改稱，有告知證人
    戊○○、丙○○、辛○○、己○○、庚○○、甲○○等人所從事的公司是桌面清
    潔，但並沒有說須陪客人跳舞云云，被告就所告知之工作內容是否有從事跳舞為
    酒店公關乙節前後所述已有不一，故其所辯是否詳實要非無疑。且證人戊○○、
    丙○○、辛○○、己○○、庚○○、甲○○等人迭於警詢及偵查中證述，被告所
    告知之工作內容係桌面清潔之服務生，而非陪客人跳舞之酒店公關等情在案，復
    經戊○○、辛○○、庚○○、甲○○於本審審理證述明確，再參酌證人戊○○、
    丙○○、辛○○、己○○、庚○○、甲○○等人應徵之時，仍於就學中（戊○○
    為逢甲大學學生；丙○○、辛○○、己○○、庚○○、甲○○為修平技術學院學
    生），係應徵暑期工讀生，衡情同意從事酒店公關之可能性甚低，故應以證人戊○○、丙○○、辛○○、己○○、庚○○、甲○○等人所述被告公司之員工僅告
    知工作內容為清潔桌面之服務生乙節應為可採。被告另辯稱，只要工作滿二個月
    ，伊即會退回制服費用二萬三千元云云，惟被告另自承「世虹人力仲介」主要之
    收入來源係應徵者所給付之紅包（任由應徵者決定是否給予紅包及紅包之金額）
    及扣除西服成本三千元後，與星航西服店對分（亦即二萬三千元，扣除三千元後
    ，若已再繳納二萬元，則由「世虹人力仲介」分得一萬元）云云（本院卷第七二
    、八四頁），則其每仲介一人工作之收入顯然少於製作西服費用二萬三千元，若
    果真依約退還每人二萬三千元之費用，「世虹人力仲介」將入不敷出，被告所辯
    顯與常情不符。復經本院闡明，請其提出退還西服製作費二萬三千元之資料供本
    院調查，被告則稱，實際上真正符合退費資格且退費者僅六、七人，惟其並無資
    料可供調查，是被告所辯任滿二月可退回西服製作費云云顯不可採，惟此益徵被
    告除以高薪為餌外，並輔以可退回服裝費二萬三千元乙節之不實訊息，使應徵者
    陷於錯誤簽立分期買賣合約書及繳付製作西服費用之用意。又星航西服店所製作
    之西服，實際上係以每套一千四百元之價格向位於臺中市○○路與精武路之半分
    利服飾店所購買乙節，已據星航西服店員工吳福安證在卷（九十一年度偵字第一
    九七七○號卷第四卷第八一頁），而被告亦供承「世虹人力仲介」之收入來源係
    應徵者所給付之紅包及扣除西服之成本三千元後，其餘實際繳交之部分，則由「
    世虹人力仲介」與星航西服店對分，且製作西服之合約書本票係普羅俱樂部所交
    付，製作西服之商店亦係普羅俱樂部指定等情（本院卷第八一頁、八十三頁）。
    是以製作西服等情事雖係普羅俱樂部綽號「紹雄」所指定，而被告既已知該西裝
    之實際成本，又其主要之收入來源亦係從應徵者所給付之西服製作費中取得，顯
    見被告確有與普羅俱樂部之「紹雄」共同以提供工作為餌，促使應徵者簽訂購買
    西服之分期付款買賣契約及支付價金，故被告所辯製作西服之商店係普羅俱樂部
    指定，與伊無涉云云，當不足採信。另證人戊○○、辛○○、庚○○、甲○○等
    人給付紅包係因共犯廖怡婷稱為求工作順利，須給付紅包予俱樂部大班乙節，已
    據該四名證人於本院審理時證述在卷（本院卷第五三頁；六三頁；七十頁；七四
    頁），互核相符，堪可採信，被告雖供承，該紅包並非給大班，而係要給「世虹
    人力仲介」幹部之紅包，任由應徵者決定是否給予紅包及紅包之金額，伊等並無
    詐欺之意云云，惟被告苟無詐欺之意思，何以不明確告知應徵者該紅包係仲介報
    酬，反隱瞞紅包之用途，而使應徵者無法據以判斷是否應給付紅包及給付紅包金
    額之多寡，故其所辯紅包係任由應徵者自行決定是否給予並無詐欺之意云云，亦
    無足採。
(三)、按刑法上詐欺取財罪之構成要件，乃行為人本於為自己或第三人不法所有之意圖
    ，施用詐術，使相對人陷於錯誤，因而處分交付本人或第三人之財產予行為人。
    次查，現代化社會中，犯罪集團所施用之詐財手法固屬千變萬化，然基本犯罪原
    理，均係針對凡人好逸惡勞、貪圖近利之心理弱點，逐步設局詐騙之。且在勞資
    雙方洽談工作契約之過程，資方本應據實詳盡說明工作內容、薪資報酬等基本重
    要事項，使勞方得以具體衡量該項工作是否符合本身能力、意願，進而決定是否
    締約為僱傭人服勞務，如僱傭人未踐行上述告知義務，即已有違職場常規，若進
    而以內容不實之優渥工作條件為餌，誘使應徵者為成立工作契約而陷於錯誤並交
    付一定之財物，則該僱傭人之行為，即堪認係刑法上之施用詐術行為。本案被告
    與共犯廖怡婷、楊秀宏、綽號「紹雄」等人，以普羅俱樂部為核心組織，先由被
    告於報紙刊載內容不實之徵人廣告，誘使急於暑期謀職且涉世未深、智慮淺薄之
    男子（多為二十歲上下之年輕學生，詳如附表所示）前往面試，再由共犯廖怡婷
    告以不實之工作內容及優渥之薪資，再以各機構之分工方式，假藉獨立仲介、服
    飾及舞廳業之名，乘機多方巧立名目予取予求，於接洽被害人過程中，並使用化
    名（共犯廖怡婷化名為鍾小姐）、綽號（如普羅俱樂部之負責人僅知其綽號為「
    紹雄」），以達掩飾其等真實身分、撇清責任目的，故本案被告所為，乃係所謂
    假徵人真詐財之犯罪行為，要堪認定。
(四)、綜上所述，被告前開所辯云云，均無足採，被告常業詐欺之犯行，應堪認定。
二、按刑法上所謂常業犯，指反覆以同種類行為為目的之社會活動之職業性犯罪而言
    ，至於犯罪所得之多寡，是否恃此犯罪為唯一之謀生職業，則非所問，縱令兼有
    其他職業，仍無礙於該常業犯罪之成立（參照最高法院八十五年臺上字第五一０
    號判例意旨）。本案被告成立「世虹人力仲介」，僱用共犯廖怡婷，並與楊秀宏
    、綽號「紹雄」之人，分別以人力仲介所、西服店、俱樂部等機構分工，而以報
    載廣告應徵男子暑期工讀為餌，藉機誘使眾多不特定被害人前往謀職而詐取財物
    之行為，顯非偶而為之，被告係以前開詐欺行為為職業，而有常業之犯意堪可認
    定，核被告所為係犯刑法第三百四十條之常業詐欺罪。其前後多次犯行，均係基
    於同一常業犯意，僅構成一罪。起書犯罪事實雖未述及被告詐騙被害人黃仲輝即
    附表編號七部分之犯行，惟此部分與前開附表編號一至六論罪科刑部分有實質上
    一罪之關係，本院自得併予審理，附此敘明。又被告與廖怡婷、楊秀宏、自稱「
    紹雄」之成年男子間，有犯意聯絡與行為分擔，均為共同正犯。爰審酌被告並無
    前科素行尚佳，犯罪手段雖和平，惟犯罪動機、目的係為圖私利，其等利用求職
    者涉世未深、社會經驗淺薄、貪圖近利弱點，藉機詐取財物，詐騙對象經查獲者
    達七人，其所獲之利益及犯後猶否認犯行，態度非佳等一切情狀，量處主文所示
    之刑。
據上論斷，應依刑事訴訟法第二百九十九條第一項前段，刑法第二十八條、第三百四
十條，判決如主文。
本案經丁○○檢察官到庭執行職務。
中      華      民      國      九十三      年      七    月    十六    日
                                臺灣臺中地方法院刑事第十四庭。
                                    審判長法  官  楊  真  明
                              法  官  陳      葳
                                          法  官  劉  逸  成
右正本證明與原本無異。
如不服本判決，應於送達後十日內向本院提出上訴狀（須附繕本），上訴於臺灣高等
法院臺中分院。
                                        書記官
中      華      民      國      九十三      年      七    月    十六    日
~g2vj7；
附表：
┌──┬─────┬──────┬──────┬──────┬──────
│編號│被害人姓名│出生日期    │應徵日期    │上班日期    │先後交付款項
├──┼─────┼──────┼──────┼──────┼──────
│ １ │丙○○    │年３月８日│91年６月日│91年６月日│簽立本票新
│    │          │            │            │            │西裝置裝費
│    │          │            │            │            │紅包三千六
│    │          │            │            │            │印製工作名
│    │          │            │            │            │學習跳舞違
├──┼─────┼──────┼──────┼──────┼──────
│ ２ │辛○○    │年３月日│91年６月日│91年６月日│簽立本票新
│    │          │            │            │            │西裝置裝費
│    │          │            │            │            │紅包三千六
│    │          │            │            │            │印製工作名
│    │          │            │            │            │學習跳舞違
├──┼─────┼──────┼──────┼──────┼──────
│ ３ │己○○    │年月日│91年６月日│91年６月日│簽立本票新
│    │          │            │            │            │西裝置裝費
│    │          │            │            │            │紅包三千六
│    │          │            │            │            │印製工作名
│    │          │            │            │            │學習跳舞違
├──┼─────┼──────┼──────┼──────┼──────
│ ４ │庚○○    │年１０月３日│91年６月日│91年６月日│簽立本票新
│    │          │            │            │            │西裝置裝費
│    │          │            │            │            │紅包三千六
│    │          │            │            │            │印製工作名
│    │          │            │            │            │學習跳舞違
├──┼─────┼──────┼──────┼──────┼──────
│ ５ │甲○○    │年３月日│91年６月日│91年６月日│簽立本票新
│    │          │            │  │            │西裝置裝費
│    │          │            │            │            │紅包三千六
│    │          │            │            │            │印製工作名
│    │          │            │            │            │學習跳舞違
├──┼─────┼──────┼──────┼──────┼──────
│ ６ │戊○○    │年４月日│91年６月日│91年６月日│簽立本票新
│    │          │            │            │            │西裝置裝費
│    │          │            │            │            │紅包四千四
│    │          │            │            │            │印製工作名
│    │          │            │            │            │學習跳舞違
│    │          │            │            │            │服裝費分期
├──┼─────┼──────┼──────┼──────┼──────
│ ７ │黃仲輝    │不詳        │91年６月日│91年６月日│簽立本票新
│    │          │            │            │            │西裝置裝費
│  │          │            │            │            │紅包四千四
│    │          │            │            │            │印製工作名
│    │          │            │            │            │學習跳舞違
│    │          │            │            │            │服裝費分期
└──┴─────┴──────┴──────┴──────┴──────
附錄論罪科刑法條
中華民國刑法第三百四十條
以犯第三百三十九條之罪為常業者，處一年以上七年以下有期徒刑，得併科五萬元以
下罰金。
